【裁判字號】    97,抗,1741
【裁判日期】    971022
【裁判案由】    假扣押
【裁判全文】
臺灣高等法院民事裁定                  97年度抗字第1741號
抗  告  人  甲○○
上列抗告人因與相對人乙○○間假扣押事件，對於中華民國97年
9月22日臺灣板橋地方法院97年度裁全字第5792號所為裁定提起
抗告，本院裁定如下：
    主  文
抗告駁回。
抗告費用由抗告人負擔。
    理  由
一、本件抗告意旨略以：相對人於民國（下同）95年7月30日向
    伊借款新台幣（下同）30萬元，並簽發同面額本票乙紙作為
    擔保，經伊提示後仍拒不付款，因傳聞相對人近日欲將門牌
    號碼台北縣泰山鄉○○路209號9樓房屋（下稱9樓房屋）出
    售，顯有隱匿財產之虞，伊業已釋明主張之請求與假扣押原
    因。而原法院不查，逕以伊未釋明為由，裁定駁回伊假扣押
    之聲請，於法自有違誤，求予將原裁定廢棄云云。
二、按債權人就金錢請求或得易為金錢請求之請求，欲保全強制
    執行者，得聲請假扣押；假扣押非有日後不能強制執行或甚
    難執行之虞者，不得為之；請求及假扣押之原因應釋明之；
    前項釋明如有不足，而債權人陳明願供擔保或法院認為適當
    者，法院得定相當之擔保，命供擔保後為假扣押，為民事訴
    訟法第522條第1項、第523條第1項及第526條第1項、第2項
    所明定。依上開規定可知，債權人聲請假扣押，應就其請求
    及假扣押之原因加以釋明。必須該項釋明仍有不足，而債權
    人陳明願供擔保或法院認為適當者，法院始得定相當之擔保
    ，命供擔保後為假扣押。若債權人就其請求及假扣押之原因
    並未予釋明，法院尚且不得命供擔保後為假扣押，遑論為准
    免供擔保之假扣押裁定（最高法院94年度台抗字第665號裁
    定意旨參照）。經查：
    (一)、抗告人雖主張：相對人至今尚未返還伊借款30萬元，並
        有隱匿財產之虞云云，固據提出本票、原法院簡易庭96
        年度票字第13845號民事裁定、原法院三重簡易庭97年
        度重簡字第105號判決為證（見原法院卷第3至10頁）。
        惟觀諸抗告人所提前開證據，僅係釋明其對相對人有假
        扣押金錢請求之原因存在，然尚不足以釋明對相對人不
        為假扣押，則有日後不能強制執行或甚難執行之虞之情
        事。故抗告人僅以相對人至今尚未返還其借款30萬元為
        由，主張相對人有隱匿財產之虞云云，要無可取。
    (二)、抗告人又主張：相對人原有2戶房屋，並將其中1戶房屋
        所有權狀質押予伊（下稱質押屋）作為借款擔保，惟相
        對人旋即將該質押物出售，今據聞相對人近日又欲將前
        開9樓房屋出售，足以釋明相對人有隱匿財產之行為云
        云，固據提出前開質押屋所有權狀為證（見本院卷第8
        頁）。惟查，觀諸前開質押屋所有權狀內載所有權人仍
        為相對人，可徵相對人並未有將其財產為不利益之處分
        行為，致達無資力之狀態（最高法院17年抗字第163號
        判例意旨參照）；況抗告人亦未釋明相對人有出售9樓
        房屋之情事，要難僅憑抗告人聽聞相對人恐有出售房屋
        之虞，即可謂相對人有隱匿財產之情事。
    (三)、依上說明，抗告人既未提出能即時調查之證據，以釋明
        其主張假扣押之原因，僅空言泛稱相對人有隱匿財產之
        虞云云，核與民事訴訟法第523條假扣押之要件不符，
        自難准許。
    (四)、從而，原法院以抗告人未釋明假扣押原因，而裁定駁回
        其假扣押之聲請，於法並無違誤。抗告意旨仍執前詞指
        摘原裁定不當，聲明廢棄，為無理由。
三、據上論結，本件抗告為無理由，爰裁定如主文。
中    華    民    國    97    年    10    月    22    日
                    民事第十三庭
                        審判長法  官  黃騰耀
                              法  官  陳姿岑
                              法  官  楊絮雲
正本係照原本作成。
不得再抗告。
中    華    民    國    97    年    10    月    22    日
                              書記官  李華安


司法院資訊處製作；財團法人民間司法改革基金會備份。
